臺灣高等法院刑事判決
109年度上更一字第157號
上  訴  人  臺灣士林地方檢察署檢察官
被      告  蘇偉銘


選任辯護人  張國權律師
上列上訴人因被告違反槍砲彈藥刀械管制條例案件，不服臺灣士
林地方法院108年度審訴字第70號，中華民國108年7月10日第一
審判決（起訴案號：臺灣士林地方檢察署107年度偵字第13206號
），提起上訴，判決後，經最高法院第一次發回更審，本院判決
如下：
    主  文
原判決撤銷。
甲○○犯非法製造槍砲之主要組成零件罪，處有期徒刑壹年柒月，
併科罰金新臺幣參萬元，罰金如易服勞役，以新臺幣壹仟元折算
壹日。扣案之改造金屬槍管壹支沒收。
    事  實
一、甲○○明知可供組裝為可發射子彈、具有殺傷力槍砲之槍管
    零件，係槍砲彈藥刀械管制條例第4 條第1 項第1 款及同條
    第2 項所列管之槍砲之主要組成零件，非經中央主管機關內
    政部之許可，不得無故製造、持有，竟基於製造槍枝主要組
    成零件之犯意，未經許可，於民國106 年4 月間某日，透過
    網際網路在「蝦皮」購物網站，向不詳賣家購入槍管內有阻
    鐵之仿JP915 型手槍1支，復於106年6月間某日，在臺北市○
    ○區○○路0 段00巷00弄○00○00號，以手持電鑽將該槍管貫通
    ，而製造屬槍砲主要組成零件之改造金屬槍管1 支。
　　嗣於107 年8 月23日上午7 時5 分許，員警持原審法院核發
    之搜索票，至上址處所執行搜索，當場扣得上開改造完成之
    金屬槍管1 支，甲○○並於上開非法製造槍砲之主要組成零件
    犯行尚未為有偵查犯罪職權之公務員發覺前，即主動供認
　　上開非法製造槍砲之主要組成零件犯行而接受裁判，始查悉
    上情。
二、案經臺北市政府警察局內湖分局報告臺灣士林地方檢察署檢
    察官偵查起訴。 
    理  由
壹、程序事項：
一、本院審理範圍：
　　本件檢察官起訴被告甲○○涉犯槍砲彈藥刀械管制條例第13條
    第1 項之未經許可製造槍砲之主要組成零件罪嫌，經原審審
    理後判處罪刑。嗣於原審判決後，檢察官及被告不服原判決
    均提起上訴，惟被告於本院前審（即108年度上訴字第2921
    號）審理時具狀撤回上訴，有刑事撤回上訴暨答辯狀在卷可
    考（見本院前審卷第67頁）。復由本院前審審理後，撤銷原
    判決，並就被告判處罪刑，後經被告提起上訴，而由最高法
    院撤銷本院前審判決（109年度台上字第4285號），發回本
    院更審。據此，本院審理範圍應為檢察官上訴部分，合先說
    明。
二、證據能力之認定部分：
    按刑事訴訟法第159 條之5 立法意旨，在於確認當事人對於
    傳聞證據有處分權，得放棄反對詰問權，同意或擬制同意傳
    聞證據可作為證據，屬於證據傳聞性之解除行為，如法院認
    為適當，不論該傳聞證據是否具備刑事訴訟法第159 條之1
    至第159 條之4 所定情形，均容許作為證據，不以未具備刑
    事訴訟法第159 條之1 至第159 條之4 所定情形為前提。此
    揆諸「若當事人於審判程序表明同意該等傳聞證據可作為證
    據，基於證據資料愈豐富，愈有助於真實發見之理念，此時
    ，法院自可承認該傳聞證據之證據能力」立法意旨，係採擴
    大適用之立場。蓋不論是否第159 條之1 至第159 條之4 所
    定情形，抑當事人之同意，均係傳聞之例外，俱得為證據，
    僅因我國尚非採澈底之當事人進行主義，故而附加「適當性
    」之限制而已，可知其適用並不以「不符前四條之規定」為
    要件（最高法院104 年度第3 次刑事庭會議決議參照）。經
    查，本件以下所引用之供述或非供述證據，因檢察官、被告
    及被告之選任辯護人均已於本院準備程序就證據能力均表示
    沒意見（見本院卷第58至60頁），且迄至言詞辯論終結前均
    未聲明異議，而本院審酌上開供述或非供述等證據資料製作
    時之情況，無不當取供及證明力明顯過低之瑕疵，認以之作
    為證據應屬適當，揆諸前開規定，本院認前揭證據資料有證
    據能力。
貳、認定被告犯罪事實所憑之證據及理由： 
一、上揭事實，業據被告於偵查及原審、本院審理時均坦白承認
    （見107年度偵字第13206號卷【下稱偵卷】第70至74頁；原
    審法院108年度審訴字第70號【下稱原審卷】第44頁、第76
    頁；本院卷第164至165頁），復有原審法院107 年聲搜字45
    1 號搜索票影本、臺北市政府警察局內湖分局107 年8 月23
    日搜索扣押筆錄、扣押物品目錄表、樂購蝦皮有限公司107 
    年5 月9 日樂購蝦皮字第0180509002P 號函暨檢附資料各1
    份；被告手機頁面翻拍照片、搜索現場照片15張在卷可稽（
    見偵卷第18至23頁、第46至55頁、第91至95頁），及上開
　　改造完成之金屬槍管1 支扣案為證。而扣案之金屬槍管經送
    內政部警政署刑事警察局以檢視法鑑定，鑑定結果：送鑑槍
    管（仿JP915 ）1支，認係車通槍管內阻鐵之改造金屬槍管
    一情，有內政部警政署刑事警察局107 年9 月12日刑鑑字第
    1070087079號鑑定書附卷可考（見偵卷第120至121頁），且
    上開改造金屬槍管，經函詢內政部審認屬內政部86年11月24
    日台（86）內警字第0000000 號所公告之槍砲主要組成零件
　　，則有內政部107 年9 月19日內授警字第1070872908號函在
    卷可資佐證（見偵卷第127頁），堪認被告上開任意性自白
    ，核與事實相符，可以採取。
二、被告及其辯護人於本院審理時聲請函詢「JP金牛92S專用膛
    線刀9.1釐米」是否能作用在仿JP915 型手槍一情，以證明
    其二者間有何關聯性（見本院卷第164頁），惟被告係以持
    用電鑽將該槍管貫通之方式而製造完成上開金屬槍管1 支，
    業經本院依據卷內相關事證認定詳如前述，是被告及其辯護
    人所舉前揭待證事項，核與本案待證事實無關，且本案事證
    已臻明確，被告及其辯護人請求為上開證據調查，認無調查
    之必要，應予駁回。
三、據上，本件事證明確，被告上揭犯行足可認定，應依法論科
    。
參、論罪部分：
一、被告未經主管機關許可無故製造屬於槍砲主要組成零件之金
    屬槍管，核其所為，係犯槍砲彈藥刀械管制條例第13條第1 
    項之未經許可製造槍砲之主要組成零件罪。
二、被告未經許可製造槍砲主要組成零件後，進而持有之低度行
    為，應為製造之高度行為所吸收，不另論罪。
三、查被告前於104年間，因竊盜案件，經原審法院以105年度審
    易字第1459號判決處有期徒刑4月確定，並於105 年10月31
    日易科罰金執行完畢，有本院被告前案紀錄表在卷可考，被
    告於受有期徒刑執行完畢後，5 年以內故意再犯本案有期徒
    刑以上之罪，為累犯，本應依法加重其刑。然參酌司法院釋
    字第775 號解釋之意旨，法院就符合累犯要件之被告，仍應
    以其是否有其特別惡性或對刑罰反應力薄弱等事由，依職權
    本於合目的性之裁量，妥適審酌被告所犯前後數罪間，關於
    前案之性質（故意或過失）、前案徒刑之執行完畢情形（有
    無入監執行完畢、是否易科罰金或易服社會勞動）、再犯之
    原因、兩罪間之差異（是否同一罪質、重罪或輕罪）、主觀
    犯意所顯現之惡性及其反社會性等情，綜合判斷各別被告有
    無因加重本刑致生所受刑罰超過其所應負擔罪責之情形，裁
    量是否加重最低本刑。經查，被告犯前述竊盜罪，固與本案
    被告所犯未經許可製造槍砲之主要組成零件罪均屬故意犯罪
    ，然衡酌被告前案所犯竊盜罪之保護法益、罪質類型，與本
    案未盡相同，尚難以被告曾犯竊盜案件之事實，逕自推認被
    告有犯本案未經許可製造槍砲之主要組成零件罪之特別惡性
    或有何累犯立法意旨之刑罰感應力較薄弱，而有加重其最低
    本刑之必要。揆諸前開司法院釋字第775號解釋意旨，裁量
    不予加重最低本刑，以符罪刑相當原則及比例原則。
四、按對於未發覺之罪自首而受裁判者，得減輕其刑，刑法第62
    條前段定有明文。刑法第62條所謂發覺，固非以有偵查犯罪
    權之機關或人員確知其人犯罪無誤為必要，而於對其發生嫌
    疑時，即得謂為已發覺；但此項對犯人之嫌疑，仍須有確切
    之根據得為合理之可疑者，始足當之，若單純主觀上之懷疑
    ，要不得謂已發生嫌疑（最高法院72年台上字第641號判例
    意旨參照）。經查，證人即查獲本案之員警李彥德固於本院
    審理時具結證稱：（為何會發現被告涉犯槍砲案件？）被告
    的蝦皮帳號購買貝瑞塔操作槍、槍管3支、膛線刀1支、游標
    尺1支，剛剛槍管3支是6月買的，11月又購買操作槍管1支，
    106 年跟107 年有買了9 厘米的裝飾彈，偵查報告裡面都有
    寫到他購買的東西；（你們是從他購買的東西研判他可能會
    去製作槍管？）是等語（見本院卷第157至160頁），復有偵
    查報告1份在卷足參（見本院卷第95至112頁），惟證人李彥
    德亦於本院審理時具結證稱：（你們當時研判他購買膛線刀
    要做什麼？）劃膛線，槍枝製作完畢後要拉來福線增加精準
    度；（除了膛線刀外，有無在你們當初偵查報告及聲請搜索
    票之初可疑為製作槍管的工具？）製作槍管的工具為鑽尾、
    固定鉗、電鑽，這是貫通槍管的工具。在我們做偵查報告及
    聲請搜索票之初並沒有這些工具；（如果已經由他人改造完
    畢貫通槍管，然後再刻畫膛線刀，是否有可能？）有可能；
    （通常在沒有查獲貫穿槍管的工具，只有查獲膛線刀，則行
    為人經扣得持有已貫穿的槍管，是否有可能行為人是買他人
    已經貫通的槍管，然後再使用膛線刀刻畫裡面膛線？）有可
    能等語甚詳，可見證人李彥德當時縱因被告購買膛線刀等物
    品而認被告涉犯槍砲案件，然據其上開所證，其主觀上明確
    知悉膛線刀並非貫通槍管的工具，且持用膛線刀亦非當然有
    製造貫通槍管之行為，尚難僅因被告有購買膛線刀之行為，
    即認其就被告所涉未經許可製造槍砲之主要組成零件之嫌疑
    ，有確切之根據得為合理之可疑，應係單純主觀上之懷疑，
    復觀諸被告於107 年8 月23日警詢時之筆錄，堪認被告係為
    警查獲持有犯行後，於有偵查犯罪權限之公務員尚未發覺其
    犯罪之前，即主動向警方供認上開非法製造槍砲之主要組成
    零件犯行，並接受裁判，合於自首要件，爰依刑法第62條前
    段之規定，減輕其刑。
五、辯護意旨固辯稱：被告配偶亡故，有兩名未成年子女需撫養
    ，其改造槍管手法粗糙，且是出於好奇，僅將改造後槍管於
    人跡罕至之山上射擊，並非意圖用於實現其他犯罪計畫，與
    一般擁槍自重或為遂行其他犯罪目的者，有雲泥之別，在客
    觀上足以引起一般同情及宣告法定低度刑，猶嫌過重，請依
    刑法第57條從輕量刑，並依刑法第59條減輕其刑等語。惟按
    刑法第59條之酌量減輕其刑，必須犯罪另有特殊之原因與環
    境等，在客觀上足以引起一般同情，認為即予宣告法定最低
    度刑期猶嫌過重者，始有其適用。至行為人犯罪之動機、目
    的、犯罪之手段、犯罪後所生之損害、犯罪後之態度、犯罪
    行為人之生活狀況、品行、智識程度等，僅屬得於法定刑內
    審酌量刑之事項，非酌量減輕之理由。而參以槍砲之主要組
    成零件，性質上屬高度危險之物品，非經主管機關許可不得
    製造、持有，以維社會大眾安全，被告無故製造上開屬槍砲
    主要組成零件之金屬槍管，對社會之秩序及安寧，勢將會產
    生極大之不安，況被告於警詢時供稱：伊與友人「阿勇」曾
    將該槍管換裝在伊另外購得之模型槍中，由「阿勇」持自備
    之子彈擊發並貫穿鋁板等語（見偵卷第12頁），而與警方在
    上址搜索時查獲經子彈貫穿之鋁板相符（見偵卷第94頁搜索
    照片），可見雖無確切證據認定被告有以該槍管進一步製造
    具殺傷力之槍砲，然被告確有試驗該槍管能否使用之具體行
    為，其犯罪情節自非單純基於好奇貫通槍管，可認被告未經
    主管機關許可無故製造上開屬於槍枝主要組成零件之金屬槍
    管之行為，於客觀上實不足以引起一般同情，其情無何可憫
    恕之處，自不得邀刑法第59條規定減輕其刑。至於被告犯罪
    動機、所生損害、犯後態度之因素等情狀，僅可為法定刑內
    從輕科刑之標準，不得據為刑法第59條酌量減輕之理由，從
    而，辯護意旨此部分所請，自無足取。
肆、撤銷改判之理由：
一、原審以被告罪證明確，予以論罪科刑，固非無見。惟查：
（一）原判決認被告因一時出於好奇，而用電鑽車通金屬模型槍
      管，改造成為主管機關公告之槍砲主要組成零件，其數量
      非多，且僅有單一部位零件，並未進一步著手製作成可擊
      發子彈、具殺傷力之槍砲，亦無證據顯示被告有其他犯罪
      意圖或攜外炫耀、示威之情形，且被告於偵查、原審審理
      時均坦認犯行，本案惡性尚非重大，與一般擁槍自重、欲
      逞兇犯事者不同，惡性相對輕微，而依刑法第59條規定酌
      量減輕其刑，而與本院上開認定不同，尚有未洽。
（二）原判決就被告製造金屬槍管之時間及地點未詳加認定記載
      ，亦有未合。
二、檢察官上訴指摘原判決依刑法第59條之規定，酌予減輕被告
    之刑，容有未洽，尚屬有理由，詳如前述。
三、據上，原判決既有上開可議之處，即無可維持，應由本院將
    原判決予以撤銷改判。
四、爰以行為人之責任為基礎，審酌被告明知屬於槍砲主要組成
    零件之金屬槍管，非經中央主管機關許可，不得無故製造、
    持有，卻仍漠視法令規範，無故將模型槍管內阻鐵貫通，而
    改造成屬於槍砲主要組成零件，對他人之身體、生命及社會
    治安、秩序造成潛在危險，嚴重影響公共秩序，所為非是，
    及被告犯罪之動機、目的、手段、所生之危害，復酌以被告
　　製造屬於槍砲主要組成零件金屬槍管之數量為1支之犯罪情
    節，兼衡被告自述國中畢業之智識程度，目前擔任技術員之
    工作、月薪約新臺幣35,000元、配偶於108年9月10日因病亡
    故、其需扶養照顧二名未成年子女之家庭生活經濟狀況（見
    原審卷第44頁；本院卷第174頁），及其素行、犯後坦承犯
    行之態度等一切情狀，分別量處如主文第2 項所示之刑，並
    就罰金刑部分，諭知易服勞務之折算標準。
伍、沒收部分：　
一、扣案之改造金屬槍管1 支，為槍砲之主要組成零件，詳如前
    述，屬違禁物，不問屬於犯人與否，應依刑法第38條第1 項
    之規定宣告沒收。
二、至扣案之空氣槍1 支（含彈匣2 個）、非制式子彈2 顆、仿
    BERETTA 廠M9型半自動手槍1 支，經鑑定均不具殺傷力，有
    臺北市政府警察局中華民國107 年北市鑑槍字第107019號鑑
    定書、內政部警政署刑事警察局107 年10月24日刑鑑字第10
    70087056號鑑定書各1 份在卷可憑（見偵卷第99至100頁、 
    第133 至135 頁），性質上均非屬違禁物，尚乏沒收之依據
    ，爰均不予宣告沒收。
據上論斷，應依刑事訴訟法第369 條第1 項前段、第364 條、第
299 條第1 項前段，槍砲彈藥刀械管制條例第13條第1 項，刑法
第11條前段、第62條前段、第42條第3 項前段、第38條第1 項，
判決如主文。
本案經檢察官張嘉婷提起公訴，檢察官蔡元仕提起上訴，檢察官
侯千姬到庭執行職務。
中　　華　　民　　國　　110 　年　　4 　　月　　27　　日
                  刑事第十九庭審判長法  官  曾淑華
                                    法  官  陳文貴
                                    法  官  王美玲
以上正本證明與原本無異。
如不服本判決，應於收受送達後20日內向本院提出上訴書狀，其
未敘述上訴之理由者並得於提起上訴後20日內向本院補提理由書
（均須按他造當事人之人數附繕本）「切勿逕送上級法院」。
                                    書記官  李逸翔
中　　華　　民　　國　　110 　年　　4 　　月　　27　　日
附錄：本案論罪科刑法條全文
槍砲彈藥刀械管制條例第13條 
未經許可，製造、販賣或運輸槍砲、彈藥之主要組成零件者，處
3年以上10年以下有期徒刑，併科新台幣7百萬元以下罰金。
未經許可，轉讓、出租或出借前項零件者，處1年以上7年以下有
期徒刑，併科新台幣5百萬元以下罰金。
意圖供自己或他人犯罪之用，而犯前二項之罪者，處5年以上有
期徒刑，併科新台幣1千萬元以下罰金。
未經許可，持有、寄藏或意圖販賣而陳列第一項所列零件者，處
6月以上5年以下有期徒刑，併科新台幣3百萬元以下罰金。
第一項至第三項之未遂犯罰之。